臺灣臺北地方法院交通事件裁定　　　　 96年度交聲更字第6號
原處分機關　臺北市交通事件裁決所
異　議　人
即受處分人　甲○○
上列受處分人因違反道路交通管理處罰條例案件，對於臺北市交
通事件裁決所於中華民國九十五年八月二日所為之處分（原處分
案號：北市裁四字第裁二二－AEU二０八八０四號），聲明異議
，經本院以95年度交聲800號裁定，受處分人不服提起抗告，經
台灣高等法院以96年度交抗字第70號裁定撤銷發回，本院更為裁
定如下：
    主  文
異議駁回。
    理  由
一、按行為後法律或自治條例有變更者，適用行政機關最初裁處
    時之法律或自治條例。但裁處前之法律或自治條例有利於受
    處罰者，適用最有利於受處罰者之規定，民國九十四年二月
    五日公布，自九十五年二月五日起施行之行政罰法第五條定
    有明文。再道路交通管理處罰條例第三十五條業於九十四年
    十二月二十八日經總統修正公布，並經行政院於九十五年六
    月二十三日以行政院院臺交字第０九五００八七六八五號令
    發布字九十五年七月一日起施行，該條第一項第一款於修正
    前後對於同一違反道路交通管理處罰條例之行為，均處汽車
    駕駛人新臺幣（下同）一萬五千元以上，六萬元以下之罰鍰
    ，並當場移置保管該汽車及吊扣駕駛執照一年，僅將法條之
    「左列」修正為「下列」，「車輛」修正為「汽車」而為文
    字修正耳，查本件受處分人之行為時間為九十五年三月二十
    九日，原處分機關裁決時間為九十五年八月二日，是受處分
    人行為後法律已有變更，且裁決前之法律並無較有利於受處
    分人之情形，自應依行政罰法第五條之規定適用行政機關最
    初裁處時之法律即修正後之現行道路交通管理處罰條例第三
    十五條之規定，先予敘明。
二、次按汽車駕駛人飲用酒類或其他類似物後其吐氣所含酒精濃
    度超過每公升零點二五毫克或血液中酒精濃度超過百分之零
    點零五以上者，不得駕車，道路交通安全規則第一百一十四
    條第二款定有明文。再汽車駕駛人，駕駛汽車經測試檢定有
    酒精濃度超過規定標準之情形者，處一萬五千元以上六萬元
    以下罰鍰，並當場移置保管該汽車及吊扣其駕駛執照一年，
    復為道路交通管理處條例第三十五條第一項第一款所明文規
    定。又道路交通安全規則及道路交通管理處罰條例所稱之汽
    車，依道路交通安全規則第二條第一項第一款及道路交通管
    理處罰條例第三條第八款之規定，均包括機器腳踏車在內。
    駕駛人騎乘機車經測試檢定其吐氣所含酒精濃度超過每公升
    零點五五毫克以上或血液中酒精濃度超過百分之零點一一以
    上，嗣為警舉發，而未到案提出申訴，經主管機關逕行裁決
    處罰者，依本件裁處時之違反道路交通管理事件統一裁罰基
    準及處理細則（下稱處理細則）第四十四條第一項及違反道
    路交通管理事件統一裁罰基準表（下稱基準表）之規定，需
    對該違規行為人處以五萬二千五百元之罰鍰，並吊扣其駕駛
    執照十二個月。
三、再「一行為同時觸犯刑事法律及違反行政法上義務規定者，
    依刑事法律處罰之。但其行為應處以其他種類行政罰或得沒
    入之物而未經法院宣告沒收者，亦得裁處之。」、「前項行
    為如經不起訴處分或為無罪、免訴、不受理、不付審理之裁
    判確定者，得依違反行政法上義務規定裁處之。」，行政罰
    法第二十六條第一項、第二項定有明文，此即所謂一事不二
    罰之原則。就其立法目的，係因一行為同時觸犯刑事法律及
    違反行政法上義務規定時，由於刑罰與行政罰同屬對不法行
    為之制裁，而刑罰之懲罰作用較強，故依刑事法律處罰，即
    足資警惕時，實無一事二罰再處行政罰之必要，且刑事法律
    處罰，由法院依法定程序為之，較符正當法律秩序，應予優
    先適用，準此，因同時觸犯刑事法律及違反行政法上義務規
    定之行為，行政機關得否科以與刑罰相類之行政罰處罰，端
    視該行為之刑事訴追或審判程序終局結果而定，在刑事訴追
    、審判程序尚未終局確定前，行政機關自不得逕予裁罰，至
    於沒入或其他種類行政罰，因其內容具有特殊性，與行政目
    的之達成密切攸關，兼具維護公共秩序之作用，為達行政目
    的，行政機關仍得併予裁處，又此所稱「其他種類行政罰」
    ，係指違反行政法上之義務應受「裁罰性」之「不利處分」
    而言，依行政罰法第二條規定，應包括限制或禁止行為之吊
    扣證照處分在內。又觸犯刑事法律之犯罪行為，除得經檢察
    官之起訴，並由法院審理後，為有罪科刑、無罪、免訴、不
    受理、不付審理之裁判外，如檢察官認該行為所涉為死刑、
    無期徒刑或最輕本刑三年以上有期徒刑以外之罪，於參酌刑
    法第五十七條所列事項及公共利益之維護，認以緩起訴為適
    當者，得定一年以上三年以下之緩起訴期間為緩起訴處分；
    查：
    （一）現行刑事訴訟法第253條之3第1項規定：「被告於緩
          起訴期間內，有左列情形之一者，檢察官得依職權或
          依告訴人之聲請撤銷原處分，繼續偵查或起訴：．．
          ．．．．」，準此，被告經檢察官為緩起訴處分者，
          於緩起訴之猶豫期間內，其最後是否會被檢察官提起
          公訴，猶懸而未定，檢察官於期間內，可對被告繼續
          觀察，此時若被告顯無反省警惕之情或根本欠缺反省
          警惕之能力，檢察官得依職權或依告訴人之聲請，將
          被告緩起訴處分撤銷。
    （二）次觀諸行政罰法第26條第2項規定，乃以應受行政罰
          法之行為如經不起訴處分或為無罪、免訴、不受理、
          不付審理之裁判確定者，始得依違反行政法上義務規
          定裁處之，並未明文包括緩起訴處分在內。雖「緩起
          訴處分實質確定」時被告可免於刑事訴追，與受「不
          起訴處分」之效果相同，解釋上行政罰法第26條第2
          項亦應包括緩起訴處分在內，但依據該規定之立法意
          旨，亦必須待「緩起訴處分實質確定」時，被告才終
          局地確定免於刑事訴追，原處分機關始得為行政裁罰
          ，此觀刑事訴訟法第260條就「緩起訴處分期滿未經
          撤銷」始賦予不起訴處分之實質確定效力之規定可證
          ；亦即在緩起訴期間內（即猶豫期間期滿前），該緩
          起訴處分若經撤銷，被告尚有受刑事訴追、處罰之可
          能，此時原處分機關若依法為行政裁決，無異將使受
          處分人有同時遭受行政處罰及刑事訴追之危險，顯與
          行政罰法第26條規定之立法意旨相違背。
    （三）又法官依據法律獨立審判，憲法第80條載有明文。各
          機關依其職掌就有關法規為釋示之行政命令，法官於
          審判案件時，固可予以引用，但仍得依據法律，表示
          適當之不同見解，並不受其拘束；司法行政機關所發
          司法行政上之命令，如涉及審判上之法律見解，僅供
          法官參考，法官於審判案件時，亦不受其拘束（司法
          院大法官釋字第216號解釋參照）。交通部95年7月17
          日所發交路字第0950006986號函及法務部行政罰法諮
          詢小組第一次會議記錄，關於此部分之函示或意見，
          對本案並不生拘束力，而經審認結果亦與上開說明之
          現行制度與法律規定意旨有違。
四、本件異議人即受處分人甲○○於九十五年三月二十九日二十
    時十四分許，騎乘車牌號碼FAB－二０九號重型機車行經臺
    北市萬華區○○○路○段二０一號前，為臺北市政府警察局
    萬華分局警備隊員警蔡明宏攔檢並當場施以呼氣酒精濃度測
    試，當場測得其呼氣酒精濃度達每公升零點六四毫克，已逾
    規定不得駕駛車輛之濃度標準，員警遂依法掣單舉發受處分
    人有違反道路交通管理處罰條例第三十五條第一項第一款「
    汽車駕駛人，駕駛汽車經測試檢定有酒精濃度超過規定標準
    」違規行為之舉發通知單，並將舉發通知單交受處分人簽收
    ，受處分人逾越應到案期限（九十五年四月十四日）後均未
    到案申訴，原處分機關遂於九十五年八月二日依道路交通管
    理處罰條例第三十五條第一項第一款、處理細則第四十三條
    、第四十四條暨基準表之規定，以北市裁四字第裁二二－
    AEU二０八八０四號裁決書裁處受處分人罰鍰五萬二千五百
    元，並調扣駕駛執照十二個月在案。
五、聲明異議意旨略以：其於九十五年三月二十九日二十時十四
    分許，駕駛車牌號碼FAB－二０九號重型機車行駛於和平西
    路三段，因酒駕被警查獲，致遭裁決應處五萬二千五百元之
    罰鍰，查受處分人因緩起訴處分經向國庫支付三萬元（九十
    五年度偵字八二五二號），又要繳納罰鍰五萬二千五百元，
    實屬重複處罰，不公平，為此聲請撤銷原處分機關所為之處
    分云云。
六、經查：受處分人對於在前揭時間騎乘上開機車，行經臺北市
    萬華區○○○路○段二０一號前之際，為臺北市政府警察局
    萬華分局警備隊員警蔡明宏攔檢並當場施以呼氣酒精濃度測
    試，當場測得其呼氣酒精濃度達每公升零點六四毫克，已逾
    規定不得駕駛車輛之濃度標準等情，此為受處分人坦認在卷
    ，而受處分人同一酒後駕車之行為，同時觸犯刑法第一百八
    十五條之三之公共危險罪，經臺灣臺北地方法院檢察署檢察
    官偵查後，認犯罪事實事證明確，惟符合緩起訴之要件，業
    於九十五年四月二十五日以九十五年度偵字第八二五二號命
    受處分人應於緩起訴處分確定後三個月期間內履行立悔過書
    及向國庫支付三萬元而處分緩起訴在案（緩起訴期間為一年
    ），該署檢察官依職權送台灣高等法院檢察署再議後，再經
    台灣高等法院檢察署於九十五年五月十一日以九十五年度上
    職議字第四六五五號處分書駁回再議聲請而處分確定，且受
    處分人業已依緩起訴處分之意旨繳納三萬元予國庫等情，亦
    有臺灣臺北地方法院檢察署檢察官九十五年度偵字第八二五
    二號緩起訴處分書、台灣高等法院檢察署九十五年度上職議
    字第四六五五號處分書及臺灣臺北地方法院檢察署自行收納
    款項統一收據（均影本）在卷可按，並經本院調閱臺灣臺北
    地方法院檢察署九十五年度偵字第八二五二號、臺灣高等法
    院檢察署九十五年度上職議字第四六五五號偵查卷宗審認無
    誤，足認受處分人確有上開違反道路交通管理處罰條例第三
    十五條第一項第一款之交通違規行為無訛。受處分人雖以其
    先後因緩起訴處分向國庫支付三萬元，本件又要繳納罰緩五
    萬二千五百元，實屬重複處罰云云為辯，惟查：上開緩起訴
　　處分於96年5月10日期滿，未被撤銷，業經本院向臺灣臺北
    地方法院檢察署函查，經該署於96年6月1日以北檢盛弗95緩
    1340字第38804號函復本院，有各該函件在卷可憑，是該緩
    起訴處分已實質確定，揆諸前揭說明，本件受處分人以其業
    已履行上開緩起訴處分所命之負擔，向國庫支付三萬元為由
    ，為重複處罰，本件應予免罰云云求為撤銷原處分，實無理
    由，本件仍得依行政罰法第二十六條第二項之規定對受處分
    人為裁罰，殆無疑義。
七、綜上所述，受處分人確有於前開時、地酒後駕車，且其呼氣
    酒精濃度超過規定標準每公升零點五五毫克以上之交通違規
    行為，且未到案提出申訴，而此違規行為既經檢察官緩起訴
    處分期滿未被撤銷，有如前述，原處分機關因而依道路交通
    管理處罰條例第三十五條第一項第一款、處理細則第四十三
    條、第四十四條暨基準表之規定，裁處受處罰人罰緩五萬二
    千五百元，並吊扣其駕駛執照十二個月，核無違誤，本件受
    處分人之異議為無理由，自應將其異議駁回。
據上論斷，應依道路交通案件處理辦法第十九條，裁定如主文。
中　　華　　民　　國　　96　　年　　6 　　月　　7 　　日
                  臺灣臺北地方法院交通法庭
                                法　官　李英豪
以上正本證明與原本無異。
如不服本裁定應於送達後5日內向本院提出抗告狀。
　　　　　　          　　　　　書記官　謝韻華
中　　華　　民　　國　　96　　年　　6 　　月　　8 　　日
